【裁判字號】    99,簡上,38
【裁判日期】    991014
【裁判案由】    傷害
【裁判全文】
臺灣花蓮地方法院刑事判決              99年度簡上字第38號
上  訴  人  臺灣花蓮地方法院檢察署檢察官
上  訴  人
即  被  告  甲○○
上列上訴人因被告傷害案件，不服本院花蓮簡易庭99年度花簡字
第89號中華民國99年4月1日第一審判決（聲請簡易處刑案號：臺
灣花蓮地方法院檢察署檢察官98年度偵字第3289號），提起上訴
，本院管轄之第二審合議庭判決如下：
    主  文
原判決撤銷。
甲○○傷害人之身體，處拘役拾日，如易科罰金，以新臺幣壹
仟元折算壹日。
    事  實
一、甲○○與丙○○二人均係計程車司機，經常在花蓮縣瑞穗火
    車站排班攬客；其等於民國98年 7月8日8時許，在位於花蓮
    縣瑞穗鄉○○○路與中山路全家便利商店前，疑因排班問題
    發生爭執，甲○○竟基於傷害之犯意，以拳頭毆擊丙○○右
    臉一拳，致丙○○受有右臉頰紅腫挫傷、右上內唇撕裂傷（
    約 0.3公分）之傷害；嗣經甲○○、丙○○先後報警處理，
    始為警查悉上情（丙○○涉有傷害罪嫌部分，另經檢察官為
    不起訴處分）。
二、案經丙○○訴由花蓮縣警察局鳳林分局報告臺灣花蓮地方法
    院檢察署檢察官偵查聲請簡易判決處刑。
    理  由
壹、程序事項：
一、查上訴人即被告甲○○係於民國99年4月8日收受本院花蓮簡
    易庭第一審判決，於99年 4月10日具狀向檢察官聲明不服，
    而檢察官則於99年 4月13日將之函轉本院，本院則於同日收
    受等情，有本案第一審判決送達證書及臺灣花蓮地方法院檢
    察署99年4月13日乙○家作98偵3289字第06164號函各 1份可
    稽，是上訴人即被告雖誤向檢察官提出其聲明不服本案第一
    審判決之意思表示，然既未逾法定10日之上訴期間，自發生
    上訴效力（最高法院92年度台上字第6317號判決意旨參看）
    ，是本案就上訴人即被告提起上訴部分，應屬合法。
二、又本案認定事實存否所引用之卷內所有卷證資料（包含人證
    、書證等，詳下述及者），並無證據證明係公務員違背法定
    程序所取得，與本案亦有自然之關連性，檢察官、上訴人即
    被告於準備程序迄至本案言詞辯論終結，均不爭執該等卷證
    之證據能力或提出關於證據能力之聲明異議，且卷內之文書
    證據，亦無刑事訴訟法第159條之4之顯有不可信之情況或其
    他不得作為證據之情形，本院認引為證據為適當，是依刑事
    訴訟法第159條之4、159條之5等規定，下述認定事實存否所
    引用之證據方法，均應認有證據能力。
貳、實體事項：
一、上揭事實，業據上訴人即被告坦承不諱，並經證人即告訴人
    丙○○於警詢、偵訊及本院訊問、準備程序、審理時證述明
    確，並有告訴人之玉里榮民醫院診斷證明書、刑案現場測繪
    圖各1份、現場及告訴人受傷照片共3張在卷可稽，是上訴人
    即被告之任意性自白，應堪採信。
二、又上開告訴人之診斷證明書固載明告訴人受有面、頸、頭皮
    挫傷之傷害，然醫師囑言欄則記載告訴人就醫時，自訴遭開
    計程車之同行打臉一拳，導致右臉頰紅腫、上內唇裂傷之事
    實，二者已有不符，且上訴人即被告以一拳擊中告訴人右臉
    頰之方式，是否可導致告訴人頭皮、頸部併受有挫傷一節，
    亦容非無疑。次經本院函詢結果，依病歷及值班人員記述，
    告訴人有右側臉頰紅腫及右上唇有約 0.3公分撕裂傷，因告
    訴人之主治醫師已離職，急診醫師則僅能依病歷及值班人員
    記述回覆，故無法得知告訴人就診時有無說明頸、頭皮挫傷
    之傷勢如何造成等情，有玉里榮民醫院99年7月5日玉醫字第
    0990006073號函、99年9月3日玉醫醫字第0990007906函暨檢
    附之告訴人病歷各1份及告訴人就診時拍攝之受傷照片2張附
    卷可稽，且依該等受傷照片觀之，告訴人除上內唇裂傷外，
    右臉頰紅腫部位則係在鼻部旁右側顴骨處，該二處與頭皮及
    頸部均尚有相當距離，亦無告訴人就醫當時由醫院拍攝之頸
    、頭皮受傷之照片可供查考，是告訴人所受之頸、頭皮挫傷
    之傷勢是否確為被告以揮擊一拳之方式所造成，更殊有可疑
    。雖證人即告訴人於偵訊時，結證稱：伊遭被告打右側頭部
    及下顎等語，惟於本院審理時，證稱被告係趁伊不注意時，
    以拳頭打伊右臉臉頰，當天就去驗傷等語，經質以其頭皮有
    無受傷、其於偵訊時表示遭被告打右側頭部及下顎、就醫時
    向醫生表示遭打一拳，以及遭被告毆打後頭部有無撞到物品
    或倒下等細節，又均泛以伊不知被告打幾拳、當時頭都昏掉
    、伊頭部不知有無受傷及不知有撞到東西或倒下來云云；且
    告訴人於警詢時全程頭戴如警卷第14頁下方照片所示頭套，
    無法看出其頭皮是否受有挫傷一節，復經本院於審理時當庭
    勘驗告訴人警詢錄音錄影光碟明確。據此，告訴人於警、偵
    訊及本院審理時就其所受傷勢之指陳既有先後不符之處，其
    提出之診斷證明書與其主訴及病歷等相關就診資料又非毫無
    瑕疵可言，基於「罪疑為輕，利歸被告」之法理，本院認告
    訴人本案所受之頭皮及頸部挫傷之傷害，即無法認定係被告
    毆打告訴人右側臉頰所致，應予指明。
三、綜上各節，本案事證明確，被告傷害犯行已堪認定，自應依
    法論科。
參、法律適用：
一、核被告所為，係犯刑法第277條第1項之傷害罪。檢察官循告
    訴人請求而提起上訴意旨，無非以原審量刑過輕為其論據；
    惟按法官於有罪判決中，究應如何量處罪刑，抑或是否宣告
    緩刑等，均為實體法賦予審理法官裁量之刑罰權事項，法官
    行使此項裁量權，自得依據個案情節，參諸刑法第57條所定
    各款犯罪情狀之規定，於該法定刑度範圍內，基於合義務性
    之裁量，量處被告罪刑；法官為此量刑之裁量權時，除不得
    逾越法定刑或法定要件外，尚應符合法規範之體系及目的，
    遵守一般有效之經驗及論理法則等法原則，亦即應兼顧裁量
    之外部及內部性，如非顯然有裁量逾越或裁量濫用之違法情
    事，自不得任意指摘為違法（最高法院80年台非字第 473號
    、75年台上字第7033號、72年台上字第6696號、72年台上字
    第3647號等判例意旨參照）；是量刑之裁量權，乃憲法所保
    障法官獨立審判之核心，法院行使此項裁量權，亦非得以任
    意或自由為之，仍應受一般法律原理原則之拘束，即仍須符
    合法律授權之目的、法律秩序之理念、國民法律感情及一般
    合法有效之慣例等規範，尤其應遵守比例原則及平等原則之
    意旨，否則即可能構成裁量濫用之違法（最高法院86年度台
    上字第7655號判決意旨參看）；亦即如非有裁量逾越或裁量
    濫用之明顯違法情事，自不得擅加指摘其違法或不當，即使
    上級法院對下級法院裁量權之審查，亦應同此標準，此不僅
    在保障法官不受任何制度外之不當干涉，更保障法官不受制
    度內的異質干涉，此方符憲法第80條所宣示獨立審判之真義
    。查原審就被告因與告訴人間之細故進而毆打告訴人成傷之
    動機、手段、告訴人所受之傷害，乃至於被告未坦承犯行之
    犯後態度等一切情狀，均已予審酌，是原審就被告本案所量
    處之刑度，既無顯然可認已失公平或其他不當裁量之情事，
    此部分即不得任意指摘為違法，檢察官本案上訴應無理由。
二、又原審認被告罪證明確，據以論罪科刑，固非無見，檢察官
    以原審量刑過輕，提起上訴請求撤銷改判部分為無理由，則
    已如上述。惟查，檢察官聲請簡易判決處刑意旨，係認被告
    本案傷害犯行造成告訴人面、頸、頭皮挫傷之傷害，原審判
    決書對此亦悉予引用之，然告訴人所受之頸部及頭皮挫傷之
    傷害，並無積極證據可認係被告本案犯行所造成一節，已經
    本院認定如上，是原審判決書認定之事實與所依憑之卷內證
    據，即有不相符合之疏漏；是以，被告徒以其與告訴人間發
    生糾葛之原因究竟為何，而就原審業已斟酌，且與其本案傷
    害罪責構成與否無關之動機一節，指摘原判決有所違誤部分
    ，固無理由，然其於本院準備程序時，陳稱伊僅揮擊告訴人
    臉頰一拳，告訴人不可能受到如檢察官聲請簡易判決處刑書
    及原審判決書所載之傷勢等語，即認原判決就告訴人遭其毆
    擊一拳所受各項傷害之事實認定有所不當部分，則有理由，
    本院自應予以撤銷改判，以資適法。爰審酌被告前未曾因案
    經法院判處罪刑確定之紀錄，素行固然良好，然與告訴人因
    細故發生口角之際，竟不思理性面對，反而毆打告訴人，顯
    見其自制能力薄弱，於本院準備程序及審理時，均坦承犯行
    ，犯後態度尚可，兼衡被告本案犯行之手段、動機、告訴人
    所受之傷害、迄仍未與告訴人達成和解，以及其智識程度、
    生活狀況等一切情狀，量處如主文所示之刑，並諭知易科罰
    金之折算標準，以示懲儆。
據上論斷，應依刑事訴訟法第455條之1第 1項、第3項、第369條
第1項前段、第364條、第299條第1項前段，刑法第277條第1項、
第41條第1項前段、刑法施行法第1之1條，判決如主文。
本案經檢察官陳鴻濤到庭執行職務
中    華    民    國    99    年    10    月    14    日
                  刑事第四庭  審判長法  官  陳月雯
                                    法  官  戴韻玲
                                    法  官  黃鴻達
以上正本證明與原本無異。
本件不得上訴。
中    華    民    國    99    年    10    月    14    日
                                    書記官

司法院資訊處製作；財團法人民間司法改革基金會備份。
